【裁判字號】    97,交抗,347
【裁判日期】    970627
【裁判案由】    違反道路交通管理處罰條例
【裁判全文】
臺灣高等法院交通事件裁定             97年度交抗字第347號
抗  告  人
即受處分人  甲○○
上列抗告人因違反道路交通管理處罰條例案件，不服臺灣板橋地
方法院，中華民國97年1 月28日所為裁定（96年度交聲字第2031
號），提起抗告，本院裁定如下：
    主  文
原處分及原裁定均撤銷。
甲○○汽車駕駛人，駕駛汽車轉彎時，不依號誌指示，處罰鍰新
臺幣壹仟貳佰元，併記違規點數壹點。
    理  由
一、原處分意旨略以：異議人即受處分人甲○○於民國96年10月
    17日上午10時53分許，駕駛車號MQ-841號營業小客車，在台
    北縣板橋市○○路與南雅南路口處，因「駕車行經有燈光號
    誌管制之交岔路口闖紅燈」之違規行為，經台北縣政府警察
    局板橋交通分隊警員當場舉發（北縣警交字第C00000000 號
    舉發違反道路交通管理事件通知單），受處分人於應到案日
    期前提出申訴，惟經向上開舉發機關查證違規行為屬實，乃
    於96年12月10日製發北監營裁字裁40-C00000000號違反道路
    交通管理事件裁決書，爰依道路交通管理處罰條例第53條第
    1項、第63條第1項第3 款（裁決書漏載「第1項第3款」）之
    規定，裁罰新臺幣（下同）二千七百元，並記違規點數三點
    等情 。
二、原裁定意旨略以：
  (一)異議人即受處分人甲○○於96年10月17日上午10時53分許，
    駕駛車號MQ-841號營業小客車，在台北縣板橋市○○路與南
    雅南路口處，因「駕車行經有燈光號誌管制之交岔路口闖紅
    燈」之違規行為，經台北縣政府警察局板橋交通分隊警員以
    北縣警交字第C00000000 號舉發違反道路交通管理事件通知
    單當場舉發，異議人亦於應到案日期前提出申訴等情，有上
    開舉發通知單、交通違規案件陳述書及臺北縣政府警察局板
    橋分局96年11月22日北縣警板交裁字第0960045907號函影本
    在卷可稽。
  (二)又本件舉發經過情形，據當時值勤舉發之警員林世宗於97年
    1 月14日到庭具結證稱：「（問：為何會開這張罰單？）因
    為我們當時開警車停在板橋市○○路及南雅南路口，我看到
    異議人所駕駛的MQ-841號營業自小客車跟我們一起在等紅燈
    ，當時路口是紅燈，之後我們就看到異議人未依紅燈管制就
    闖紅燈左轉南雅南路。後來我們看到他違規後就開警示燈追
    上異議人，將他攔停並告知異議人他未依紅燈指示而左轉」
    、「（問：異議人過停止線的時候，燈號到底是由黃變紅還
    是綠變黃？）就是紅燈」「（問：該處是否有左轉指示燈？
    ）是有，該路口的時向有左轉燈及右轉的指示燈，右轉是要
    往四川路，左轉是要往南雅南路，四川路是綠燈的時候，左
    轉指示燈就是紅燈，但是直行的燈號會是綠燈，當時異議人
    違規時的燈號左轉燈是紅燈、直行的燈號是綠燈，綠燈是有
    箭頭的，駕駛人應該可以分辨的清楚」等語，有本院訊問筆
    錄一紙在卷可憑。按本件值勤員警對於舉發經過已結證陳述
    如前，其與異議人並無任何仇隙，亦無設詞構陷之理，是異
    議人所辯，俱無足採，其於首揭之時、地當有「駕車行經有
    燈光號誌管制之交岔路口闖紅燈」之違規行為，洵堪認定。
  (三)綜上，本件違規事證明確，異議人亦於應到案日期前提出申
    訴，原處分機關據以援引道路交通管理處罰條例第53條第1
    項、第63條第1項第3款及違反道路交通管理事件統一裁罰基
    準表規定，裁處罰鍰二千七百元，並記違規點數三點，並無
    違誤或不當，本件異議為無理由，應予駁回。
三、抗告意旨略以：黃燈亮起時，抗告人車身已經過停止線一半
    ，瞬間紅燈亮起而致員警攔停，抗告人絕無闖紅燈，為此提
    起抗告，請求撤銷原裁定等語。
四、經查：
  (一)按汽車駕駛人轉彎時，有不依標誌、標線、號誌指示之情形
    者，處新臺幣（下同）六百元以上一千八百元以下罰鍰，並
    記違規點數一點，道路交通管理處罰條例第48條第1項第2款
    、第63條第1項第1款分別定有明文。又駕駛人駕駛汽車，應
    遵守道路交通標誌、標線、號誌之指示，並服從交通指揮人
    員之指揮；汽車行駛至交岔路口，其行進、轉彎，應遵守燈
    光號誌或交通指揮人員之指揮，道路交通安全規則第90條、
    第102條第1項第1款亦分別定有明文。
  (二)本件抗告人即受處分人固不否認於96年10月17日上午10時53
    分許，駕駛車號MQ-841號營業用小客車行經板橋市○○路、
    南雅南路口有燈光號誌之交岔路口時，在左轉專用道之紅燈
    亮起情況下，仍進入路口左轉彎等情，惟辯稱：黃燈亮起時
    ，伊車身已過半等語。然查，證人即舉發員警林世宗已於原
    審到庭結證稱：伊當時開警車停在板橋市○○路及南雅路口
    ，伊看到異議人駕駛MQ-841號營業自小客車跟警車一起等紅
    燈，當時路口是紅燈，之後伊看到異議人未依紅燈管制就闖
    紅燈左轉南雅南路，異議人過停止線時燈號是紅燈等語明確
    （見原審卷第16頁）；按交通違規行為多係突然發生並即結
    束，惟舉發員警既已明確證述其係與抗告人車輛同向停等紅
    燈，則其位置應可清楚辨識當時車流方向，並目睹抗告人係
    未依據號誌指示而違規左轉南雅南路，於原審審理時以證人
    之地位就其親身經歷提供不可替代之證明方法，所為證詞並
    無違反一般經驗或論理法則之情，且證人與抗告人間素無仇
    怨，其所為證詞復受刑法偽證罪責之擔保，衡情自無故為誣
    陷受處分人之理，是抗告人之違規行為堪可認定，所辯應無
    足採。
  (三)證人林世宗亦證稱：該路口的時相有左轉燈及右轉的指示燈
    ，右轉是要往四川路，左轉是要往南雅南路，四川路是綠燈
    的時候，左轉指示燈就是紅燈，但是直行的燈號會是綠燈，
    當時異議人違規時燈號左轉燈是紅燈，直行的燈號是綠燈，
    綠燈是有箭頭的，異議人應該可以分辨等語（見原審卷第17
    頁）在卷，併有抗告人於原審提出之現場照片二幀在卷（見
    原審卷第19頁），足見此交岔路口設置有多時相號誌燈。而
    於多時相（三時相或四時相）之行車管制號誌下，箭頭綠燈
    表示僅准許車輛依箭頭指示方向行駛，抗告人係考領有職業
    駕駛執照之駕駛人，應知未依燈光號誌或交通警察之指示駕
    駛將影響交通秩序及安全，是縱直行方向燈號為綠燈時，左
    轉方向之道路並無人車靠近或通過十字路口，為保障其他用
    路人之安全及權益，駕駛人應遵照燈光號誌之指示禁止通行
    ，俟左轉專用之燈號亮起後始可左轉，是以抗告人自有如上
    所述交通法規義務之違反，至臻明確。
五、綜上，受處分人確有汽車駕駛人轉彎時，不依號誌指示之情
    形，自應依道路交通管理處罰條例第48條第1項第2款、第63
    條第1項第1款之規定裁罰，方屬適法（按紅燈右轉既已另設
    較輕之罰則，則基於同一利益狀態之考慮，紅燈左轉亦無當
    然視為闖紅燈之必要，原司法院70年6 月22日（70）院台廳
    字第03613 號函示，已因法令變更，不能當然援用之）。原
    處分認應依同條例第53條第1項、第63條第1項第3 款裁罰，
    尚有未洽，原裁定不察，遽予維持而駁回受處分人之異議，
    自有未合。抗告意旨，指摘原裁定不當，雖無理由，惟原裁
    定及原處分既有前揭可議，應由本院將原處分及原裁定均撤
    銷，並自為裁定如主文所示，以臻適法。
據上論結，應依道路交通案件處理辦法第26條，刑事訴訟法第41
3條，道路交通管理處罰條例第48條第1項第1款、第63條第1項第
1款、第89條，裁定如主文。
中    華    民    國    97    年    6     月    27    日
            刑事第十庭審判長法  官  楊炳禎
                            法  官  李春地
                            法  官  朱光仁
以上正本證明與原本無異。
不得再抗告。
                            書記官  王宜玲
中    華    民    國    97    年    6     月    27    日


司法院資訊處製作；財團法人民間司法改革基金會備份。
